【裁判字號】    90,上訴,1147
【裁判日期】    900926
【裁判案由】    懲治盜匪條例等
【裁判全文】
臺灣高等法院刑事判決                            九十年度上訴字第一一四七號
    上  訴  人  臺灣板橋地方法院檢察署檢察官
    上  訴  人
    即  被  告  乙○○
                己○○
    共同指定辯護人  本院甲○辯護人
右上訴人因被告違反懲治盜匪條例等案件，不服臺灣基隆地方法院八十九年度訴字第
一六三號，中華民國九十年一月十八日第一審判決（起訴案號：臺灣基隆地方法院檢
察署八十九年度偵字第九一五號），提起上訴，本院判決如左：
    主  文
原判決關於乙○○強盜部分及所定應執行刑、己○○強盜部分及所定應執行刑均撤銷
。
乙○○共同意圖為自己不法之所有，以脅迫致使不能抗拒而取他人之物，累犯，處有
期徒刑柒年貳月，盜匪所得之現金新臺幣拾壹萬元，應發還戊○○新臺幣萬元、
丙○○新臺幣貳拾捌萬元，盜匪所得之摩托羅拉V3688型（鐵灰色）行動電話壹只，
應發還丙○○，盜匪所得之戊○○、丙○○身分證各壹張，應分別發還戊○○、丙○○。
乙○○其他上訴駁回。
乙○○撤銷改判部分所處之刑與上訴駁回部分所處之刑，應執行有期徒刑捌年貳月，
附表二編號八所示之信封拾壹個（每壹信封內均含空白借據及本票各壹張）、附表二
編號九所示之記載借款人資料便條紙拾貳張、附表二編號十六所示之帳冊壹本均沒收
，盜匪所得之現金新臺幣拾壹萬元，應發還戊○○新臺幣萬元、丙○○新臺幣貳
拾捌萬元，盜匪所得之摩托羅拉 V3688型（鐵灰色）行動電話壹只，應發還丙○○，
盜匪所得之戊○○、丙○○身分證各壹張，應分別發還戊○○、丙○○。
己○○共同意圖為自己不法之所有，以脅迫致使不能抗拒而取他人之物，處有期徒刑
柒年，盜匪所得之現金新臺幣拾壹萬元，應發還戊○○新臺幣萬元、丙○○新臺
幣貳拾捌萬元，盜匪所得之摩托羅拉 V3688型（鐵灰色）行動電話壹只，應發還丙○○，盜匪所得之戊○○、丙○○身分證各壹張，應分別發還戊○○、丙○○。
己○○其他上訴駁回。
己○○撤銷改判部分所處之刑與上訴駁回部分所處之刑，應執行有期徒刑柒年月，
盜匪所得之現金新臺幣拾壹萬元，應發還戊○○新臺幣萬元、丙○○新臺幣貳拾
捌萬元，盜匪所得之摩托羅拉 V3688型（鐵灰色）行動電話壹只，應發還丙○○，盜
匪所得之戊○○、丙○○身分證各壹張，應分別發還戊○○、丙○○。
    事  實
一、乙○○曾於民國（下同）八十三年間，因竊盜案件經臺灣士林地方法院判處有期
    徒刑四月，緩刑三年確定，嗣經撤銷緩刑宣告，又於八十四年間，因傷害案件經
    臺灣高等法院判處有期徒刑四月確定，兩案合併定應執行刑有期徒刑七月，於八
    十六年六月二十四日執行完畢；又於八十八年九月二十二日，因重利案件經最高
    法院判處有期徒刑四月確定，於八十九年八月二十三日執行完畢。
二、乙○○於八十八年九月二十二日前案重利罪經判決確定後，猶不知悔改，復基於
    乘不特定人急迫之際貸以金錢而取得與原本顯不相當重利維生之故意，自八十八
    年九月底起，在臺北縣永和市○○路三六八巷五號四樓之一住處經營地下錢莊，
    並於臺灣日報及中國時報上刊登「一至五萬，小額信貸，聯絡電話0000000000
    」內容之廣告，以「周先生」名義對外招徠借款客戶，客戶每借款新臺幣（下同
    ）一萬元，每日須支付利息一百元，每十日（新客戶）或十五日（舊客戶）計算
    一期利息，並預先自借款本金中扣取第一期利息（即客戶名義上借款一萬元，乙○○實際上僅交付九千元或八千五百元予客戶，自第十一日或第十六日起，客戶
    須按期繳納一千或一千五百元利息，換算成年利率約高達百分之三百五十以上）
    ，借款人並須簽寫借款契約書、簽發本票或支票、提供身分證或行動電話、手錶
    等物供擔保，乙○○以此方式陸續借款予附表一所示之人，並收取如附表一所示
    顯不相當之重利維生，以之為常業。
三、乙○○、己○○均意圖為自己不法之所有，並基於共同犯意之聯絡，於八十八年
    十月二十三日下午五時許，一同攜帶客觀上足以對人之生命、身體構成威脅，可
    供兇器使用之螺絲起子一支（未扣案），至臺北縣中和市○○路北二高橋下，共
    同竊取余芳模所有之車號ＡＴ─二一七三號自用小客車車牌兩面，得手後將之藏
    放於乙○○住處，預供日後犯罪之用。
四、乙○○、己○○均意圖為自己不法所有，並基於共同犯意之聯絡，於八十八年十
    一月十九日，一同冒用「林志龍」名義購買0000000000號行動電話預付卡後，由
    乙○○於同日上午十時許，撥打0000000000號行動電話與戊○○、丙○○夫婦聯
    絡，假藉欲以一九九六年份之ＢＭＷ自用小客車向戊○○、丙○○夫婦借款十八
    萬元為由，邀戊○○、丙○○夫婦至臺北縣中和市○○路二十五巷十六號四樓處
    商談。戊○○、丙○○夫婦不疑有詐，於同日中午十二時四十四分左右駕駛自用
    小客車至臺北縣中和市○○路二十五巷內，並由戊○○持0000000000號行動電話
    撥打0000000000號行動電話與乙○○聯絡，約一分鐘後，乙○○、己○○二人頭
    戴棒球帽迎面而來，己○○手持未具殺傷力之玩具手槍一把（未扣案）喝令戊○○不要動，並稱其係刑警，戊○○要求查看刑警證件，己○○即喝令戊○○「不
    要叫，否則就揍你」，並命戊○○面壁而立不准回頭看，乙○○則持未具殺傷力
    之玩具手槍一把（未扣案）打開右前座車門喝令丙○○下車，並命丙○○將皮包
    交出，丙○○不從，乙○○即以玩具手槍指向丙○○喝令其面壁而立不准回頭看
    ，期間戊○○試圖回頭辨認乙○○，乙○○、己○○即脅迫戊○○稱「再看就開
    槍」，乙○○、己○○共同以此脅迫方式致使戊○○、丙○○夫婦不能抗拒後，
    由乙○○強劫戊○○所有之皮包一個，內有現金三萬元及身分證、駕駛執照等財
    物，另強劫丙○○所有側背於肩上之女用皮包一個，內有現金二十八萬元、0000
    000000號行動電話一支（摩托羅拉廠牌Ｖ三六八八型鐵灰色行動電話）、身分證
    、信用卡、提款卡等財物，乙○○、己○○於得手後一同騎乘機車逃逸（車牌號
    碼預先以膠帶貼住），並將上開未具殺傷力之玩具手槍二把丟棄於大漢橋下，盜
    匪所得現金共三十一萬元則由乙○○、己○○平分，戊○○、丙○○身分證各一
    張及行動電話由乙○○取得，其餘物品則遭丟棄。
五、嗣經警方循線追查，於八十九年二月十六日晚間九時許，在臺北縣永和市○○路
    三六八巷五號四樓之一處將乙○○逮捕到案，並扣得附表二所示之物，另於八十
    九年二月二十一日下午三時十五分許，在臺北縣土城市○○路二號將己○○拘提
    到案，因而查悉上情。
七、案經基隆市警察局報請臺灣基隆地方法院檢察署檢察官偵查起訴（乙○○行使偽
    造私文書部分經原審判決後，乙○○撤回上訴而確定）。
    理  由
一、訊據被告乙○○矢口否認有右揭常業重利、竊盜、盜匪之犯行，辯稱：我有登報
    「小額借貸」幾天，我是有借款給己○○、陳文通、郭俊勇週轉，收取利息，但
    並未經營地下錢莊收取重利維生，不是常業，亦未竊盜ＡＴ─二一七三號車牌，
    是因使用己○○之行動電話，警察追蹤我的電話號碼，才誤認涉案，更未與被告
    己○○共同強盜戊○○、丙○○之財物，當日係綽號「阿明」之男子（姓名可能
    為『陳文明』，不甚確定），邀伊一同前往處理「阿明」與戊○○、丙○○之金
    錢糾紛，不料「阿明」竟出其不意拿出玩具手槍強盜戊○○、丙○○夫婦之財物
    ，伊事前毫不知情，並未參與云云；訊據被告己○○，亦矢口否認有右揭竊盜及
    盜匪之犯行，辯稱：從未與被告乙○○共同竊盜車牌或強盜戊○○、丙○○夫婦
    之財物，係遭冤枉的云云。
二、惟查：
  (一)右揭事實二所示之犯行，迭據被告乙○○於警訊、偵查及原審第一次調查時坦承
    不諱，並經被告己○○及證人郭俊勇證述明確，復有附表二編號二、三、五、六
    、七、八、九、十、十一、十五、十六號所示之物扣案足資佐證。按刑法上所謂
    常業犯，指反覆以同種類行為為目的之社會活動之職業性犯罪而言，至於犯罪所
    得之多寡，是否恃此犯罪為唯一之謀生職業，則非所問（最高法院八十五年台上
    字第五一○號判例參照）。衡諸被告乙○○以刊登報紙廣告方式招徠借款客戶，
    並預定借款利率及借款方式，借款利率又高達週年利率百分之三百五十以上，及
    扣案所示證物之情形，可知其顯係反覆以同種類行為為目的之社會活動之職業性
    犯罪，應為常業犯。被告乙○○事後翻異前詞，空言否認常業重利犯行，不足採
    信。
  (二)右揭事實三所示之犯行，迭據被告乙○○於警訊（見八十九年二月十七日下午二
    時三十分許警訊筆錄）、偵查（見偵查卷第十七頁正反面）及原審八十九年二月
    十七日調查時（見原審聲羈字卷第三頁以下）坦承確曾與被告己○○共同持螺絲
    起子竊盜車牌之事實不諱，並經被害人余芳模於警訊中指證明確，復有車牌失竊
    資料個別查詢報表一份、臺北縣警察局車牌遺失受理報案單一份及贓物認領保管
    單一紙在卷足資佐證。衡諸本件承辦員警於訊問被告乙○○時所調閱之車牌失竊
    資料個別查詢報表上並未記載ＡＴ─二一七三號車牌之失竊地點，然被告乙○○
    卻能於八十九年二月十七日下午二時三十分接受警方訊問時明確供稱「是我與己○○在八十八年十月底在中和市○○路共同竊取的：：」等語，核與被害人余芳
    模於同日晚間八時四十分許接受警方詢問時所指述之失竊地點「臺北縣中和市○○路二十五巷口」相符，顯見該份警訊筆錄絕非承辦員警單憑被害人所述資料故
    意誣陷被告者，被告乙○○此部分自白查有上開積極證據足資佐證，應堪採信。
    被告乙○○嗣於原審及本院雖辯稱該二面車牌係綽號「阿明」男子所寄放者云云
    ，惟被告乙○○不僅無法提供「阿明」之真實姓名、年籍或住居所等資料以供法
    院調查審認，且衡諸一般常情，二面自用小客車車牌之體積非鉅，該二面車牌若
    係「阿明」竊盜所得之物，「阿明」大可自行藏放於隱密地點，何須多此一舉甘
    冒遭人檢舉之風險將車牌藏放於被告乙○○住處？再者，被告乙○○與被告己○○有國中同校之誼，被告乙○○又曾借款予被告己○○，被告己○○亦曾按期繳
    納利息，惟尚未清償本金，衡情被告乙○○為求日後能順利向被告己○○收取本
    金及利息，當不致故意誣陷被告己○○以破壞其二人之情誼，被告二人空言否認
    ，不足採信。
  (三)右揭事實四所示之犯行，迭據被告乙○○於警訊（見八十九年二月十七日下午二
    時三十分許警訊筆錄）、偵查（見偵查卷第十七頁反面、第十八頁）及原審八十
    九年二月十七日調查時（見原審聲羈字卷第三頁以下）坦承確曾與被告己○○共
    同強盜被害人戊○○、丙○○夫婦財物之事實不諱，被告乙○○並於檢察官追問
    其為何與被告己○○共同強盜被害人財物時供稱：「他（指被告己○○）與我同
    一所國中畢業，最近一年與他走得比較近，他有在吃藥（指施用毒品），我們有
    溝通過，因為他缺錢，所以才一同去作這事：：」等語（見偵查卷第十八頁），
    觀諸被告己○○自少年時期即有施用毒品非行，成年後又因施用毒品案件交付觀
    察勒戒在案，有臺灣基隆地方法院檢察署刑案資料查註紀錄表及臺灣高等法院檢
    察署到案紀錄簡覆表在卷可憑，被告己○○又因缺錢花用而於八十八年九月二十
    七日以每十日高達一千五百元之利息向被告乙○○借款一萬元（詳如附表一編號
    一所示），足見被告己○○確實經濟情況非佳且與被告乙○○之關係密切，被告
    乙○○所供述其與被告己○○之犯案動機顯非憑空捏造者。此外，並經被害人戊○○、丙○○夫婦於警訊、原審及本院迭次指證確係被告二人共同強盜渠等財物
    無誤，被害人戊○○、丙○○夫婦並均指稱渠等第一眼看見被告己○○之口卡片
    時，即非常明確認出被告己○○係當日二名強劫渠等財物之男子之一無誤，至於
    被告乙○○部分渠等反而較無把握，係於警局見到被告乙○○本人後才確定等語
    ，堪信被害人夫婦並非草率指認被告，衡諸被害人夫婦與被告二人素無仇怨，被
    害人所指述之犯罪事實又係罪責極重之犯行，若非確有其事，被害人夫婦應無設
    詞誣陷被告之理。再者，被害人夫婦遭強劫所失之身分證二張（分別為戊○○、
    丙○○所有）及0000000000號行動電話一支（摩托羅拉廠牌Ｖ三六八八型鐵灰色
    行動電話，丙○○所有）確為警方於八十九年二月十六日下午九時許，在臺北縣
    永和市○○路三六八巷五號四樓之一被告乙○○住處所查扣之物，此情更足以佐
    證被害人夫婦指認被告乙○○為強盜渠等財物之人非虛，被告乙○○前開自白核
    與被害人夫婦之指述情節及扣案證物相符，足堪採信。被告乙○○嗣雖於原審及
    本院翻異前詞辯稱：伊警訊之自白係遭警方刑求，實際上當日係「阿明」找伊去
    與經營地下錢莊之被害人夫婦理論，詎料「阿明」竟持槍強盜被害人財物，並將
    部分贓物放在伊住處，伊根本不知情，並無強盜之故意或行為云云，惟查：被告
    乙○○於八十九年二月十七日經原審裁定羈押於臺灣基隆看守所，其入所接受例
    行健康檢查時，並未發現內、外傷，有臺灣基隆看守所內外傷紀錄表、健康檢查
    表各一份在卷為證，另原審依被告乙○○之聲請命看守所護送被告乙○○至行政
    院衛生署基隆醫院就診結果，其頸椎部正常，有該院八十九年三月二十三日丙種
    診斷證明書一份在卷可稽，被告己○○於八十九年二月二十一日經原審裁定羈押
    於臺灣基隆看守所，其入所接受例行健康檢查時，亦未發現內、外傷，有臺灣基
    隆看守所健康檢查表、檢康情形查詢表各一份在卷為證，此外承辦本案之員警蔡
    彥斌到庭證稱：製作被告乙○○之筆錄時另有二位被害人在場，警員並未對被告
    乙○○刑求，被告乙○○原本否認涉嫌強盜被害人財物，係被害人丙○○至警局
    當面指認被告乙○○即係當時打開車門喝令其下車之人，被告乙○○即當場哭泣
    並請求被害人原諒而坦承犯行等語，警員廖朝富亦到庭證稱：本件係從行動電話
    通聯紀錄中過濾，鎖定幾名可疑嫌犯，並調出數張口卡片供被害人指認，製作警
    訊筆錄時有經被害人指認，現場並有記者進出，且本案已事先查獲相當之物證，
    根本無需對被告乙○○刑求，被告乙○○原先亦否認涉犯強盜罪，後來警員一一
    提出通聯紀錄及相關物證並經被害人當面指認，被告乙○○即大哭一場並坦承犯
    行，還要求打電話給女朋友告知其有一段時間無法回去等語（以上均詳見原審卷
    第一七五頁反面至第一七七頁），再觀諸被告乙○○之警訊筆錄內容，其初始亦
    堅決否認涉犯強盜罪嫌，並於警員一一提示相關物證時，逐一辯解，直至警訊末
    了始坦承犯行，衡諸本案承辦員警若曾對被告乙○○刑求，又何須一一詳載被告
    乙○○之辯詞憑添其辦案之困擾，更何況本案縱經被告乙○○否認，惟由被害人
    二人之詳細指證情節及扣案之相關證物亦足以證明被告乙○○涉有重嫌，相關證
    據已足供員警隨案將被告乙○○移請檢察官偵查，承辦員警實無庸甘冒違法風險
    逼迫被告乙○○自白，被告二人辯稱遭刑求一節既查無實據，不足採信。
  (四)另被告乙○○雖辯稱係「阿明」行搶，伊完全不知情云云，惟其既無法提供「阿
    明」真實姓名、年籍或住居所等資料供本院調查審認，而被害人夫婦又已明確指
    認現場二名男子即被告二人，足見被告乙○○係事後圖卸刑責將之推卸予虛構之
    「阿明」男子，所辯不足採信。此外，被告己○○雖經測謊結果認定「無情緒波
    動反應，應未說謊」，有法務部調查局（八九）陸（三）字第八九Ｏ五ＯＯ三一
    號鑑定通知書在卷可稽，惟被告己○○係於八十九年七月二十六日始接受測謊鑑
    定，距離案發當日八十八年十一月十九日已長達約八個月，經此段長時間之偵審
    過程，一般被告容易於主觀上說服自己並未涉案，而於接受測試之際較易控制情
    緒而呈無情緒波動之反應，本件既已查得上開積極證據足證被告二人共同強盜被
    害人財物，即不應單憑較不客觀之測謊結果推翻被告己○○之犯行。綜合前開證
    據，被告二人之辯解均不足採為對其有利之理由。至於被告乙○○所供稱：當時
    除留下被害人戊○○、丙○○之身分證，尚有渠等持有之票據云云，然為被害人
    戊○○、丙○○所否認，且被害人等自報案伊始之筆錄均無票據遭強盜之指訴，
    倘被害人因本件盜匪案件而損失票據，焉有不報案，平白損失票款或喪失票據追
    索權之理？被告乙○○此部分之供述自不足採取。另被告乙○○尚辯稱：為何被
    害人戊○○等被搶後二個月都沒報案云云，查被害人戊○○固於八十九年一月十
    日始至基隆市警察局刑警隊報案，距案發八十八年十一月十九日有一個多月，惟
    被害人戊○○亦說明：「我是清楚看到己○○臉，：：是過一段時間警察要我去
    認口卡，案發當時有跟警察說我手機，警察過濾後就去抓乙○○，乙○○供出己○○：：我當時認為臺北我不熟，才回基隆去報案，事情發生後幾天」等語（見
    本院九十年六月十八日訊問筆錄），被害人丙○○亦陳稱：「乙○○：：臉部沒
    蓋，：：己○○他沒蒙面，：：我看清楚他二人的臉，：：我還是有回頭看到，
    ：：警察當時通知我們去認手機、口卡，再認人，認人時先認乙○○，乙○○是
    自己供出己○○，己○○來我們認出來，之前不知他名字，乙○○：：還向我下
    跪道歉」等語（見本院九十年八月十七日訊問筆錄），可知被害人縱未立即報警
    ，惟報警後警察由被害人被強劫之行動電話追蹤而逮獲被告乙○○、再查獲被告
    己○○，並非毫無積極證據即查獲被告二人，是被害人之報案時間尚無礙本件被
    告犯行之認定。又，被告己○○於本院提出證人丁○○欲為證明其八十八年十一
    月十九日不在犯案現場，惟證人丁○○到結庭證稱不記得等語（見本院九十年八
    月十七日訊問筆錄），即不足為被告己○○有利之證明。
  (五)本件事證明確，被告二人之犯行均可認定。
三、核被告乙○○所為，係犯刑法第三百四十五條之常業重利罪（事實二所示部分）
    、第三百二十一條第一項第三款之攜帶兇器竊盜罪（事實三所示部分）、懲治盜
    匪條例第五條第一項第一款普通盜匪罪（事實四所示部分）；核被告己○○所為
    ，係犯刑法第三百二十一條第一項第三款之攜帶兇器竊盜罪（事實三所示部分）
    懲治盜匪條例第五條第一項第一款普通盜匪罪（事實四所示部分）。惟按現行懲
    治盜匪條例，係經立法程序於四十六年六月五日修正公布施行，將第八條「依特
    種刑事案件訴訟條例審理」及第十條「施行期間定為一年，必要時得以命令延長
    」之規定予以刪除，原第九條改為第八條，第十一條改為第九條。考其刪除第十
    條有關限時法規定之立法本意，係為期遏止盜風，改善治安，認該條例第一條至
    第七條及原第九條（修正後為第八條）均仍有施行之必要，因將該條例由限時法
    改為常態性刑事特別法，並重新調整條次，形式上雖稱「修正」，實質上已具重
    新全部立法之性質，故其間雖有數次命令延長已逾期，仍非可認為已經失效（最
    高法院八十九年度台上字第一四八五號判決參照）。是被告等所為之盜匪行為，
    應有懲治盜匪條例第五條第一項第一款之適用。被告乙○○所犯上開常業重利罪
    、攜帶兇器竊盜罪、普通盜匪間，犯意各別、行為互殊、構成要件迥異，應予分
    論併罰；被告己○○所犯上開攜帶兇器竊盜罪、普通盜匪罪間之犯意各別、行為
    互殊、構成要件迥異，應予分論併罰。被告乙○○、己○○就所犯攜帶兇器竊盜
    罪及強盜罪間，有犯意聯絡及行為分擔，均為共同正犯。被告乙○○有事實欄一
    所載之犯罪科刑執行情形，有臺灣高等法院檢察署刑案紀錄簡覆表在卷可稽，其
    於前案有期徒刑執行完畢後，五年內再犯本件有期徒刑以上之常業重利罪、攜帶
    兇器竊盜罪及普通盜匪罪，係累犯，應分別依法加重其刑。
四、原審就被告等就事實四部分予以論罪科刑，雖非無見，惟查，原審就未適用懲治
    盜匪條例第五條第一項第一款之普通盜匪罪，而變更檢察官起訴法條，改依刑法
    第三百二十八條第一項強盜罪論處，且就被告等盜匪所得財物未諭知發還被害人
    ，尚有未洽。檢察官上訴意旨執此指摘原判決不當，為有理由；被告二人上訴意
    旨仍執陳詞，否認犯行，指摘原判決不當，核無理由。原判決此部分既有上開可
    議，仍屬無可維持，自應由本院就被告等之此部分連同其執行刑併予撤銷改判。
    爰審酌被告乙○○、己○○以惡劣手段強劫被害人之財物，犯後未見悔意，應予
    嚴懲，分別量處如主文第二、五項所示之刑。被告等盜匪所得之財物，現金三十
    一萬元，雖未扣案，但無證據顯示已費失，應諭知發還被害人戊○○三萬元，丙○○二十八萬元；扣案附表二編號十三摩托羅拉 V3688型（鐵灰色）行動電話一
    只，亦為被告等盜匪所得財物，應發還被害人丙○○；扣案附表二編號四戊○○
    、丙○○身分證各一張，亦為被告等盜匪所得財物，應分別發還被害人戊○○、
    丙○○。至於其餘盜匪所得財物：皮包、駕照、信用卡、提款卡等物，據被告乙○○供述已丟棄（見八十九年一月十七日下午二時三日分許警訊筆錄），並無證
    據顯示尚存在，應認已滅失，不諭知發還，且被告二人持供犯罪所用之未具殺傷
    力玩具手槍二把，既已丟棄大漢橋下而滅失，亦毋庸另諭知沒收，併此敘明。
五、至於被告乙○○常業重利部分及被告二人共同攜帶兇器竊盜部分，原審本同上見
    解，適用刑法第二十八條、第三百二十一條第一項第三款、第三百四十五條、第
    四十七條、第三十八條第一項第二款之規定，審酌被告乙○○前曾因常業重利案
    件經法院判刑確定，猶不知悔改，復經營地下錢莊謀生，顯然視法律為無物，又
    竊取他人之車牌二面，一錯再錯，犯後未見悔意，應予嚴懲，被告己○○年輕力
    壯，竟不知勤勉上進，因施用毒品而經濟困難，與被告乙○○共同竊取車牌二面
    ，及其犯罪後態度等一切情狀，分別量處如被告乙○○常業重利部分有期徒刑八
    月，共同攜帶兇器竊盜部分有期徒刑七月，被告己○○共同攜帶兇器竊盜部分有
    期徒刑六月，並敘明扣案物之沒收詳如下述：
    (一)附表二編號一所示之支票三張，並無證據證明係被告所有供犯本件犯罪所用或
      因犯罪所得之物，無庸併予宣告沒收。
    (二)附表二編號二所示之本票八張、編號七所示之借據八張，均係借款人向被告乙○○借款時所留下之債權憑證，雖被告乙○○觸犯重利罪，但其與借款人間之
      借貸契約，並不因之而失效或不得請求返還，僅其利息逾越週年利率百分之二
      十部分無請求權而已（民法第二百零五條），超過部分之利息仍屬自然債務，
      被告乙○○非無受領之權，前開本票八張、借據八張之金額，當包含原本及法
      定利率範圍之利息在內，得為被告乙○○依民事關係持有之債權憑證，故均不
      予宣告沒收。
    (三)附表二編號三所示之身分證五張、編號五所示之駕照二張、編號六所示之身分
      證影本九張、編號十所示戶口名簿影本一份、編號十一所示之摩托羅拉Ｃ五六
      Ｏ型、八九ＯＯ型、諾基亞三一八型、西門子Ｓ一一八八型行動電話各一支、
      編號十五所示之仿冒手錶三只，均係借款人向被告乙○○借款時所留供擔保之
      物，非被告所有，均無庸沒收。
    (四)附表二編號八所示之信封十一個（每一信封內均含空白借據及本票各一張）、
      編號九所示之記載借款人資料便條紙十二張、編號十六所示之帳冊一本，均係
      被告乙○○所有供犯常業重利罪所用之物，應均依刑法第三十八條第一項第二
      款之規定併予宣告沒收。
    (五)附表二編號十二所示之0000000000、0000000000號行動電話各一支，雖為被告
      乙○○所有，惟該二支行動電話門號係被告乙○○向電話公司租用之門號，非
      其所有之物，而行動電話機身亦非專供被告乙○○犯罪所用之物；附表二編號
      十四所示之0000000000號呼叫器一只，亦非被告所有供犯罪所用之物，均無庸
      併予宣告沒收。
    (六)附表二編號十七所示之失竊車牌二面係被害人余芳模所有，嗣經警發還被害人
      。
    經核其認事用法及所處之刑均無不當，被告乙○○、己○○分別就此部分上訴，
    否認犯罪，指摘原審判決不當，經核均無理由，應予駁回。
六、前開被告乙○○、己○○撤銷改判部分所處之刑與上訴駁回部分所處之刑，應合
    併定其應執行之刑。
據上論斷，應依刑事訴訟法第三百六十八條、第三百六十九條第一項前段、第三百六
十四條、第二百九十九條第一項前段，懲治盜匪條例第五條第一項第一款、第七條、
第八條，刑法第二十八條、第四十七條、第五十一條第五款，判決如主文。
本案經檢察官沈明彥到庭執行職務。
中      華      民      國    九十      年      九      月    二十六    日
                              臺灣高等法院刑事第二十二庭
                                  審判長法  官  許  正  順
                                        法  官  邱  同  印
                                        法  官  胡  方  新
右正本證明與原本無異。
竊盜部分不得上訴。
其餘部分如不服本判決應於收受送達後十日內向本院提出上訴書狀，其未敘述上訴之
理由者並得於提起上訴後十日內向本院補提理由書（均須按他造當事人之人數附繕本
）。
                                        書記官  秦  慧  榮
中    華    民    國     九十     年       九       月      二十七      日
附錄    本判決論罪科刑法條：
刑法第三百二十一條第一項第三款：
犯竊盜罪而有左列情形之一者，處六月以上五年以下有期徒刑：
三、攜帶兇器而犯之者。
刑法第三百四十五條：
以犯前條之罪為常業者，處五年以下有期徒刑，得併科三千元以下罰金。
懲治盜匪條例第五條
 (普通盜匪罪)
有左列行為之一者，處無期徒刑或七年以上有期徒刑：
一  意圖為自己或第三人不法所有，以強暴、脅迫、藥劑、催眠術或他法，致使不能抗
    拒而取他人之物或使其交付者。
二  發掘墳墓而盜取殮物者。
三  藏匿或包庇盜匪者。
前項第一款之未遂犯罰之。
預備犯第一項第一款之罪者，處一年以下有期徒刑。
附表一：
┌──┬───┬────┬──────┬────────┬───────┐
│編號│借款人│借款時間│借 款 金 額 │利          息  │擔  保  物  品│
│    │      │        │            │                │              │
├──┼───┼────┼──────┼────────┼───────┤
│一  │己○○│88.09.27│一萬元。    │每十天為一期，每│三萬元本票、借│
│    │      │晚上於臺│（預扣第一期│期一千五百元。  │款契約書、駕駛│
│    │      │北縣永和│利息，實際交│                │執照。        │
│    │      │市。    │付八千五百元│                │              │
│    │      │        │）          ││              │
├──┼───┼────┼──────┼────────┼───────┤
│二、│郭俊勇│89.02.15│四萬元。    │每十天為一期，每│十二萬元本票、│
│    │      │        │（預扣第一期│期六千元。      │借款契約書、身│
│    │      │        │利息，實際交│                │分證、戶口名簿│
│    │      │        │付三萬四千元│                │影本。        │
│    │      │        │）          │                │              │
├──┼───┼────┼──────┼────────┼───────┤
│三  │陳文通│88.12.12│一萬五千元。│每十天為一期，每│四萬五千元本票│
│    │      │於陳文通│（預扣第一期│期一千二百五十元│、身分證。    │
│    │      │住處    │利息，實際交│。              │              │
│    │      │        │付一萬三千七│                │              │
│    │      │        │百五十元）  │                │              │
└──┴───┴────┴──────┴────────┴───────┘
附表二：
┌──┬────┬───┬───────────────┬───────┐
│編號│扣押物品│數量  │查扣地點                      │備註          │
├──┼────┼───┼───────────────┼───────┤
│一  │支票    │三張  │臺北縣永和市○○路三六八巷五號│              │
│    │        │      │四樓之一（即乙○○租住處）    │              │
├──┼────┼───┼───────────────┼───────┤
│二  │本票    │八張  │同右                          │              │
├──┼────┼───┼───────────────┼───────┤
│三  │身分證  │五張  │同右                          │陳文通 、黃偉 │
│    │        │      │                              │琮、梅哲麟、郭│
│    │        │      │                              │俊勇、鄭田所有│
│    │        │      │                              │之身分證各一張│
│    │        │      │                              │              │
├──┼────┼───┼───────────────┼───────┤
│四  │身分證  │二張  │同右                          │戊○○、丙○○│
│    │        │      │                              │所有之身分證各│
│    │        │      │                              │一張          │
├──┼────┼───┼───────────────┼───────┤
│五  │駕照    │二張  │同右                          │              │
├──┼────┼───┼───────────────┼───────┤
│六  │身分證影│九張  │同右                          │              │
│    │本      │      │                              │              │
├──┼────┼───┼───────────────┼───────┤
│七  │借據    │八張  │同右                          │              │
│    │        │      │                              │              │
├──┼────┼───┼───────────────┼───────┤
│八  │信封    │十一只│同右                          │每只信封內均裝│
│    │        │      │                              │有空白借據及本│
│    │        │      │                              │票各一張      │
├──┼────┼───┼───────────────┼───────┤
│九  │記載借款│十二張│同右                          │              │
│    │人資料便│      │                              │              │
│    │條紙    │      │                              │              │
├──┼────┼───┼───────────────┼───────┤
│十  │戶口名簿│一份  │同右                          │              │
├──┼────┼───┼───────────────┼───────┤
│十一│行動電話│四只  │同右                          │摩托羅拉C560型│
│    │        │      │                              │、8900型、諾基│
│    │        │      │                              │亞318型、西門 │
│    │        │      │                              │子S1188型，為 │
│    │        │      │                    │借款人質押物品│
│    │        │      │                              │              │
├──┼────┼───┼───────────────┼───────┤
│十二│行動電話│二只  │同右                          │摩托羅拉CD928 │
│    │        │      │                              │型二只（門號：│
│    │        │      │                              │0000000000、09│
│    │        │      │                              │00000000）為李│
│    │        │      │                              │祥維所有      │
├──┼────┼───┼───────────────┼───────┤
│十三│行動電話│一只  │同右                          │摩托羅拉V3688 │
│    │        │      │                              │型，鐵灰色，為│
│    │        │      │                              │丙○○所有，原│
│    │        │      │                              │門號為00000000│
│    │        │      │                              │80，被告乙○○│
│    │        │      │                              │強劫後門號改為│
│    │        │      │                              │其女友使用之09│
│    │        │      │                              │00000000      │
├──┼────┼───┼───────────────┼───────┤
│十四│呼叫器  │一只  │同右                          │門號0000000000│
├──┼────┼───┼───────────────┼───────┤
│十五│仿冒手錶│三只  │同右                          │OGIVAL牌、ROLE│
│    │        │      │                              │X牌、CYMA牌   │
├──┼────┼───┼───────────────┼───────┤
│十六│帳冊    │一本  │同右                          │              │
├──┼────┼───┼───────────────┼───────┤
│十七│失竊車牌│二面  │同右                          │車牌號碼AT2173│
│    │        │      │                              │，被害人余芳模│
│    │        │      │                        │所有          │
└──┴────┴───┴───────────────┴───────┘


司法院資訊處製作；財團法人民間司法改革基金會備份。
